臺灣桃園地方法院民事判決　　　　　　　 110年度訴字第34號
原　　　告　簡全森　
被　　　告　林青慧　
上列當事人間請求返還借款事件，本院於民國110 年9 月2 日言
詞辯論終結，判決如下：
    主  文
被告應給付原告新臺幣貳拾壹萬元，及自民國一一○年二月十五
日起至清償日止，按週年利率百分之五計算之利息。
原告其餘之訴駁回。
訴訟費用由被告負擔百分之十，餘由原告負擔。
本判決第一項得假執行。
    事實及理由
壹、程序部分：
    原告起訴時聲明求為判命被告應給付原告新臺幣（下同）16
    5 萬元，及自起訴日起至清償日止，按週年利率百分之5 計
    算之利息（見本院卷第3 頁）；嗣於本院民國110 年3 月5
    日言詞辯論期日，當庭減縮利息起算日為自起訴狀繕本送達
    翌日起算（見本院卷第73頁），核與民事訴訟法第255 條第
    1 項第3 款規定相符，應予准許。
貳、實體部分：
一、原告主張：被告分別於如附表所示時間，向伊借款如附表所
    示之金額，總計191 萬元，並於109 年7 月24日交付由訴外
    人陳玉婷、陳錦郎所簽發之本票5 紙（發票日均為106 年8
    月2 日，票號分別為：CHNO230630、CHNO230631、CHNO2306
    32、CHNO230633、CHNO230639，票面金額均為30萬元，下稱
    系爭5 紙本票）擔保被告歷年向伊之借款，被告另於109 年
    7 月5 日交付其所簽發本票1 紙（發票日：109 年7 月5 日
    ，票號：THNO114885，票面金額：15萬元，下稱系爭5 萬元
    本票）擔保償還附表編號6 之借款。詎被告遲未清償上開借
    款，且經伊屢次催討，被告亦置之不理，爰依消費借貸之法
    律關係，請求被告返還165 萬元借款（其餘部分拋棄）。並
    聲明：被告應給付原告165 萬元，及自起訴狀繕本送達翌日
    起至清償日止，按週年利率百分之5 計算之利息。
二、被告則以：伊確實曾向原告借款如附表編號1 所示之15萬元
    ，並簽立系爭15萬本票作為擔保，另曾因為酒駕案件向原告
    借款如附表編號2 所示6 萬元，用以繳納罰金，惟業已清償
    ，兩造間並無其他借貸關係，又系爭5 紙本票係遭原告搶走
    ，並非擔保借款而交付等語，資為抗辯。並聲明：原告之訴
    駁回。
三、本院之判斷：
  ㈠按稱消費借貸者，謂當事人一方移轉金錢或其他代替物之所
    有權於他方，而約定他方以種類、品質、數量相同之物返還
    之契約，民法第474 條第1 項定有明文。次當事人主張有利
    於己之事實者，就其事實有舉證之責任，民事訴訟法第277
    條前段亦有明定。而原告對於自己主張之事實已盡證明之責
    後，被告對其主張，如抗辯其不實並提出反對之主張者，則
    被告對其反對之主張，亦應負證明之責，此為舉證責任分擔
    之原則（最高法院99年度台上字第483 號判決意旨參照）。
    本件原告主張其基於消費借貸法律關係交付系爭款項予被告
    等語，為被告否認，揆之前揭說明，原告固應就該借貸意思
    互相表示合致及借款業已交付之事實，均負舉證之責任。惟
    倘原告就此已有適當之證明，被告亦應更舉反證以為推翻。
  ㈡經查：
  ⒈關於附表編號1借款15萬元部分：
    原告主張被告於109 年7 月5 日向原告借款如附表編號1 所
    示15萬元，並簽立系爭15萬元本票之事實，業據其提出系爭
    15萬元本票影本為證（見本院卷第9 頁），並為被告所不爭
    執（見本院卷第74頁、第103 頁、第181 頁），自堪信為真
    實。是原告請求被告返還附表編號1 所示之15萬元借款，為
    有理由。
  ⒉關於附表編號2借款6萬元部分：
    原告主張被告如附表編號2 所示時間向其借款6 萬元之事實
    ，為被告所不爭執（見本院卷第103 頁、第179 頁），堪信
    為真實。被告固抗辯此筆借款業已清償完畢云云，惟被告於
    本院審理時先辯稱：伊於108 年至109 年間借款原告6 萬元
    ，與原告說好抵銷附表編號2 借款等語（見本院卷第103 頁
    ），嗣辯稱：伊去年有無摺匯款6 萬元給原告，是要清償原
    告的借款等語（見本院卷第179 頁），就匯款目的先後陳述
    不一，且未提出匯款之相關證據，難認被告就附表編號2 借
    款業經抵銷或清償之事實已盡其舉證責任，被告前揭抗辯自
    不足採。原告請求被告返還附表編號2 所示6 萬元借款，為
    有理由。
  ⒊關於附表編號3至6借款部分:
    原告主張被告於附表編號3 至6 所示時間向其借款如附表編
    號3 至6 所示金額，固據其提出LINE通訊軟體與對象名稱為
    「桃園林清慧」、「青」等之對話紀錄翻拍畫面為佐證（見
    本院卷第89頁、第133 頁至第147 頁），惟就本院卷附之第
    133 頁至第147 頁之對話紀錄，經本院當庭勘驗原告手機，
    未見與上開對話紀錄翻拍畫面相符之對話紀錄，尚難認此部
    分對話紀錄翻拍畫面為真正，且原告所提上開對話紀錄亦無
    被告承認各筆借款存在之內容，自不足以作為原告此部分主
    張為真實之依據。又原告所提其於109 年7 月23日與被告間
    對話之錄音檔案，經本院勘驗上開錄音檔案，其內容雖有：
    「（原告）對啊! 妳錢拿一拿，你現在一直說怎樣？我母親
    的30萬，妳有要還她嗎？」、「（被告）我哪有錢還？」等
    語（見本院卷第180 頁），然上開錄音檔案內容全無兩造商
    議或討論借款之內容，無從僅以原告截取兩造對話之部分錄
    音內容，即得認定兩造間確有如附表編號3 至6 所示借款之
    消費借貸合意。另原告雖主張被告交付由陳玉婷、陳錦郎簽
    發之系爭5 紙本票即係作為向其借款之擔保云云，並提出系
    爭5 紙本票影本為證。惟被告否認有為擔保借款而交付系爭
    5 紙本票之事實，且票據為無因證券，交付票據之原因甚多
    ，或為贈與、或為買賣、或為確保當事人間已存在之法律關
    係、或為消滅已存在之法律關係，非僅囿於金錢借貸一端而
    已，故除別有其他佐證外，僅為票據之交付，仍不足以證明
    其原因事實，尚難以原告持有系爭5 紙本票，即可認定兩造
    間有附表編號3 至6 之借款事實存在。此外，原告又未能提
    出其他證據證明如附表編號3 至6 所示之借款均屬實在，原
    告未盡其舉證責任，其請求被告返還附表編號3 至6 所示借
    款，即屬無據。
四、按借用人應於約定期限內，返還與借用物種類、品質、數量
    相同之物，未定返還期限者，借用人得隨時返還，貸與人亦
    得定1 個月以上之相當期限，催告返還，民法第478 條定有
    明文。貸與人一經向借用人催告（或起訴）請求返還，其消
    費借貸關係即行終止，而法律為使借用人便於準備起見，因
    設「一個月以上相當期限」之準備猶豫期間，故貸與人須俟
    該期間屆滿，始得請求返還，借用人亦須俟該期限屆滿，方
    負遲延責任。又遲延之債務，以支付金錢為標的者，債權人
    得請求依法定利率計算之遲延利息；應付利息之債務，其利
    率未經約定，亦無法律可據者，週年利率為5 ％，民法第23
    3 條第1 項前段、第203 條亦各有明定。查兩造間附表編號
    1 至2 所示消費借貸關係存在，已如前述，且原告未主張上
    開借款定有清償期，復無其他證據證明兩造有約定清償期，
    從而，上開借款應認未定返還期限，而原告復未能提出已定
    1 個月以上之相當期限催告被告返還之證據，自應以本件起
    訴狀繕本送達被告之日即110 年1 月14日（見本院卷第23頁
    ）作為催告被告返還借款之日，被告即自應於受催告後1 個
    月內即110 年2 月14日以前返還上開借款。被告既迄未清償
    ，則原告請求被告應自同年月15日起至清償日止，給付法定
    遲延利息，即屬有據，逾此部分之請求，即屬無據。
五、綜上所述，原告依消費借貸之法律關係，請求被告給付21萬
    元（計算式：15萬元＋6 萬元）及自110 年2 月15日起至清
    償日止，按週年利率百分之五計算之利息，為有理由，應予
    准許；逾此範圍之請求，為無理由，應予駁回。
六、本判決所命被告給付之金額，未逾50萬元，爰依民事訴訟法
    第389 條第1 項第5 款之規定，依職權宣告假執行。
七、本件事證已臻明確，兩造其餘攻擊防禦方法及舉證，核與判
    決結果無影響，爰不予一一論述，併此敘明。
八、訴訟費用負擔之依據：民事訴訟法第79條。
中    華    民    國   110    年    9     月    17    日
                  民事第一庭    法  官  郭俊德
以上正本係照原本作成
如對本判決上訴，須於判決送達後 20 日內向本院提出上訴狀。
如委任律師提起上訴者，應一併繳納上訴審裁判費。
中    華    民    國   110    年    9     月    22    日
                                書記官  蕭尹吟
　
附表：
┌───┬─────────┬──────┐
│編號  │時間              │借款金額    │
│      │                  │（新臺幣）  │
├───┼─────────┼──────┤
│1     │109年7月5日       │15萬元      │
├───┼─────────┼──────┤
│2     │109年間           │6萬元       │
├───┼─────────┼──────┤
│3     │108年9月間        │50萬元      │
├───┼─────────┼──────┤
│4     │108年10月間       │80萬元      │
├───┼─────────┼──────┤
│5     │109年間           │10萬元      │
├───┼─────────┼──────┤
│6     │109年7月24日      │30萬元      │
└───┴─────────┴──────┘